臺中高等行政法院判決
　　　　　　　　　　　　　　　　　九十六年度訴字第六一號
　　　　　　　　　　　　　　　.
原　　　告　甲○○
訴訟代理人　乙○○
被　　　告　南投縣政府
代　表　人　丙○○
訴訟代理人　己○○
上列當事人間因違章建築事件，原告不服內政部中華民國九十六
年一月九日台內訴字第○九五○一八四四三七號訴願決定，提起
行政訴訟。本院判決如下︰
    主  文
原告之訴駁回。
訴訟費用由原告負擔。
    事  實
甲、事實概要：緣原告未經申請許可，擅自於南投縣名間鄉○○
    段一三九一地號土地上新建加強磚造、水泥柱石綿頂造雞舍
    廁所，面積約一一二．二五九平方公尺，完成程度為百分之
    九十，經南投縣名間鄉公所查獲，並以民國九十五年五月十
    五日名鄉建字第○九五○○○七四八四號違章建築查報單，
    通知原告應於文到一個月內依建築法令規定申請補辦建造執
    照，逾期不辦或補辦建造執照手續不合規定者，將依法通知
    拆除等語，並以副本向被告查報。因原告逾期未補辦建造執
    照手續，被告再以九十五年七月廿六日府建使字第○九五○
    一四二三三七○號違章建築補照通知單，通知原告同前揭函
    文內容。惟原告逾期仍未補辦建造執照手續，被告遂以九十
    五年九月五日府建使字第○九五○一六八九五五○號違章建
    築拆除處分書，以原告逾期未補辦申請建造執照手續為由，
    通知原告將依違章建築處理辦法第五條規定執行拆除。原告
    不服，就被告九十五年七月廿六日府建使字第○九五○一四
    二三三七○號違章建築補照通知單及九十五年九月五日府建
    使字第○九五○一六八九五五○號違章建築拆除處分書提起
    訴願，經訴願決定駁回關於被告九十五年七月廿六日府建使
    字第○九五○一四二三三七○號違章建築補照通知單處分部
    分，其餘部分之訴願不受理。原告不服，對於被告九十五年
    七月廿六日府建使字第○九五○一四二三三七○號違章建築
    補照通知單該處分及關於該部分之訴願決定，提起本件行政
    訴訟。
乙、兩造聲明：
一、原告聲明求為判決：原處分及訴願決定（被告九十五年七月
    廿六日府建使字第○九五○一四二三三七○號違章建築補照
    通知單之部分）均撤銷。
二、被告聲明求為判決：原告之訴駁回。
丙、兩造之陳述：
壹、原告起訴意旨略以：按建築法第二十五條雖規定建築物非經
    申請直轄市、縣（市）（局）主管建築機關之審查許可並發
    給執照，不得擅自建造。惟原告所有坐落南投縣名間鄉○○
    段一三九一地號土地上之雞舍及廁所（下稱系爭建物），面
    積約一一二．二五九平方公尺，係於六十九年三月間即已建
    築完成，並作為養雞使用，此有七十年八月廿九日航空照相
    資料可資佐證。又上開土地使用分區編定為一般農業區，使
    用土地類別編定為農牧用地，原告於該筆土地上搭建有固定
    基礎之雞舍，係屬與農業生產有關之設施。依農業發展條例
    第八條之一規定，農業用地於九十二年一月十三日修正施行
    前，已興建有固定基礎之農業設施，面積在二五○平方公尺
    以下，無安全顧慮者，得免申請建築執照。又農業發展條例
    相對於建築法為特別法，依中央法規標準法第十六條規定，
    自應優先適用。是系爭建物既係於六十九年間興建（原查報
    人員亦曾自承該建物確為七十年間所興建），面積亦未超過
    二五○平方公尺，且歷經多年颱風來襲及九二一地震，迄今
    仍屹立不搖，安全無虞，自符合前揭農業發展條例之規定，
    而屬免申請建築執照範圍。被告雖辯稱系爭建物仍應符合六
    十九年六月一日建築管理實施辦法（中部區域計畫法）等語
    ，惟經原告另向林務局調閱相關空照圖，該局自六十八年四
    月廿七日攝影後，迄六十九年九月廿四日始再攝影，六十九
    年三月至六月間並未攝影。依六十九年九月廿四日空照圖所
    示，系爭建物當時即已存在，且系爭建物興建於六十九年三
    月間，為原告僱用訴外人丁○○、戊○○所建造，依該二人
    於本件之證詞，亦足證上情。是被告依建築法第二十五條規
    定作成原處分，顯有違誤。
貳、被告答辯意旨略以：
一、本件系爭建物屬建築法第四條所規範之建物，依該條及同法
    第二十五條規定，應申請建築執照。縱原告主張系爭建物於
    七十年間即興建，惟仍應符合六十九年六月一日建築管理實
    施辦法（中部區域計畫法）規定。原告雖又訴稱系爭建物係
    於六十九年三月間興建等語，惟其迄今仍無法提出該建物於
    台灣中部區域計畫法六十九年六月一日實施以前已興建完成
    之證明。至原告訴稱系爭建物屬農業發展條例第八條之一第
    二項得免申請建築執照之農業設施乙節，然依同條項前段規
    定，仍應先行辦理申請農業設施之容許使用，始得免申請建
    築執照。原告所訴，容有誤解。是本件原告未申請建築執照
    ，違章建築系爭建物之事實，業經被告現場勘查數實，有卷
    附現場照片可稽，被告並已依違章建築處理辦法之規定，以
    九十五年九月五日府建建使字第○九五○一六八九五五○號
    違章建築拆除處分書，認定應予拆除在案，合於建築法及都
    市計畫法管制目的，對於維護公益亦屬必要。
二、被告曾以九十五年七月廿六日府建使字第○九五○一四二三
    三七○號違章建築補照通知單，通知原告應於文到一個月內
    補照，惟原告逾期仍未辦理，其雖於九十五年十月廿日提出
    房屋稅籍證明（折舊年限六十四年）、台灣省自來水公司裝
    置證明（裝置日期為六十三年七月一日）及台灣電力公司南
    投區營業處書函（裝表供電為五十年八月）等資料影本，惟
    該等資料所載地址皆為名間鄉炭寮村崁頂巷二十號，與系爭
    建物相隔約二公尺道路，且前揭房屋稅籍資料所載面積為九
    六．七平方公尺，與系爭建物共計一一二．七六平方公尺不
    符，均不足為系爭建物無庸申請建築執照之證明。是被告依
    違章建築處理辦法第五條規定，依法通知拆除，並無違誤。
    理  由
一、按「本法所稱建造，係指左列行為：一新建：為新建造之建
    築物或將原建築物全部拆除而重行建築者。二增建：於原建
    築物增加其面積或高度者。但以過廊與原建築物連接者，應
    視為新建。．．．」、「建築物非經申請直轄市、縣（市）
    （局）主管建築機關之審查許可並發給執照，不得擅自建造
    或使用或拆除。．．．」「建築執照分左列四種：一建造執
    照：建築物之新建、增建、改建及修建，應請領建造執照。
    二雜項執照：雜項工作物之建築，應請領雜項執照。．．．
    」「違反第二十五條之規定者，依左列規定，分別處罰：一
    擅自建造者，處以建築物造價千分之五十以下罰鍰，並勒令
    停工補辦手續；必要時得強制拆除其建築物。」分別為建築
    法第九條、第二十五條第一項、第二十八條及第八十六條第
    一款所明定。又「本辦法所稱之違章建築，為建築法適用地
    區內，依法應申請當地主管建築機關之審查許可並發給執照
    方能建築，而擅自建築之建築物。」「直轄市、縣（市）主
    管建築機關，應於接到違章建築查報人員報告之日起五日內
    實施勘查，認定必須拆除者，應即拆除之。認定尚未構成拆
    除要件者，通知違建人於收到通知後三十日內，依建築法第
    三十條之規定補行申請執照。違建人之申請執照不合規定或
    逾期未補辦申領執照手續者，直轄市、縣（市）主管建築機
    關應拆除之。」違章建築處理辦法第二條及第五條亦分別定
    有明文。
二、本件原告未經申請許可，擅自於南投縣名間鄉○○段一三九
    一地號土地上新建加強磚造、水泥柱石綿頂造雞舍廁所，面
    積約一一二．二五九平方公尺，完成程度為百分之九十，經
    南投縣名間鄉公所查獲，以九十五年五月十五日名鄉建字第
    ○九五○○○七四八四號違章建築查報單，通知原告應於文
    到一個月內依建築法令規定申請補辦建造執照，逾期不辦或
    補辦建造執照手續不合規定者，將依法通知拆除等語，並以
    副本向被告查報。因原告逾期未補辦建造執照手續，被告再
    以九十五年七月廿六日府建使字第○九五○一四二三三七○
    號違章建築補照通知單，通知原告同前揭函文內容，原告不
    服，循序提起行政訴訟。
三、原告訴稱：原告所有系爭建物面積約一一二．二五九平方公
    尺，於六十九年三月間即已建築完成，作為養雞使用，土地
    使用分區編定為一般農業區，使用土地類別編定為農牧用地
    ，原告搭建有固定基礎之雞舍，係屬與農業生產有關之設施
    。依農業發展條例第八條之一規定，農業用地於九十二年一
    月十三日修正施行前，已興建有固定基礎之農業設施，面積
    在二五○平方公尺以下，無安全顧慮者，得免申請建築執照
    ，自符合前揭農業發展條例之規定，而屬免申請建築執照範
    圍等語。
四、再按依首開建築法第二十五條第一項前段之規定，建築物非
    經申請直轄市、縣（市）（局）主管建築機關之審查許可並
    發給執照，不得擅自建造或使用或拆除。是建造建築物，原
    則上應事先取得主管機關發給之建造執照，始得為之。本件
    原告自應就系爭建物有無經主管機關審查許可，發給之建造
    執照，或於台灣中部區域計畫法六十九年六月一日實施以前
    ，已興建完成之建築物，而可認為合法之建築物，負舉證責
    任，最高行政法院八十七年度判字第二八○八號判決意旨參
    照。
五、經查，本件系爭建物為雞舍及廁所，具有頂蓋及樑柱，廁所
    部分另有牆壁（本院卷一○一至一○七頁勘驗筆錄及照片）
    ，為可供人使用之構造物，屬建築法第四條所規定之建物，
    依同法第二十五條規定，應申請建築執照，或於台灣中部區
    域計畫法六十九年六月一日實施以前，已興建完成之建築物
    ，方屬為合法之建築物。原告主張系爭建物於六十九年三月
    間已興建完成乙節，雖所提出林務局之空照圖，六十八年四
    月廿七日攝影之照片，尚無系爭建物，六十九年九月廿四日
    攝影之空照圖，則有該建物（同卷九八及九九頁），原告另
    稱該局自六十八年四月廿七日攝影後，迄六十九年九月廿四
    日始再攝影，是依該二航照圖，僅能證明系爭建物於六十九
    年九月廿四日即已存在，又依後述證人丁○○及戊○○之證
    詞，系爭建物僅為雞舍及廁所，數日即可興建完成，此與上
    開勘驗筆錄及現場照片所呈現之水泥柱石綿頂造雞舍及簡便
    小型廁所，衡情應於短期間可建築完成相符，是尚難認定系
    爭建物係於六十九年六月一日前，即已建築完工。
六、至原告所聲請傳訊之證人丁○○，到庭證稱系爭雞舍之地基
    及水泥柱由其於六十九年三月間所施作，前後施工期間僅約
    十餘日，時間為何記憶如此清楚，係因當年其二女兒出生，
    且於農曆過年後不久後施作；另證人戊○○則證陳系爭建物
    之廁所係由其所承作，時間大約在六十九年間，工程期間約
    七、八日，但完工之確切日期已不記得等語（同卷一一五至
    一一六頁），惟經本院向台中市東區戶政事務所調取證人丁
    ○○之全戶籍謄本，其次女係六十二年出生，三女及長男亦
    分別於六十四年及六十六年生（同卷一三五頁），均非六十
    九年出生，另其與後任配偶所生之子女則於八十七年以後出
    生（同卷一二八至一二九頁），是證人丁○○均無六十九年
    間出生之子女，其所證陳系爭雞舍之地基及水泥柱由其於二
    女兒出生年之六十九年三月間所施作，尚難採信，原告亦未
    提出其當時興建系爭建物之單據或其他書面資料，以資證明
    系爭建物之興建日期，上開二名證人之證詞及所出具之證明
    書（同卷九十二至九十三頁），自不足認定系爭建物係興建
    完成於六十九年六月一日前。
七、次查，原告所提出之九十三年七月廿八日之房屋稅籍證明（
    折舊年限六十四年）、台灣省自來水公司裝置證明（裝置日
    期為六十三年七月一日）及台灣電力公司南投區營業處書函
    （裝表供電為五十年八月）等資料影本（同卷五至五七頁）
    ，惟該等資料所載地址皆為南投縣名間鄉炭寮村崁頂巷二十
    號，系爭建物係位於該址之旁，並無獨立之水電表，系爭建
    物之水電係由隔鄰之該址直接拉線過去（同上勘驗筆錄），
    又前揭房屋稅籍資料所載面積為九六．七平方公尺，與系爭
    建物共計一一二．七六平方公尺，二者亦不符，上開資料，
    係關於南投縣名間鄉炭寮村崁頂巷二十號房屋之稅籍及水電
    使用情形，均不足為系爭建物於何時興建及已有使用水電之
    證明。
八、另原告訴稱系爭建物，依農業發展條例第八條之一第二項之
    規定，屬得免申請建築執照之農業設施乙節，惟依同項前段
    規定，農業用地上興建有固定基礎之農業設施，系爭建物縱
    使於九十二年一月十三日該條例修正施行前已興建有固定基
    礎之農業設施，又面積在二百五十平方公尺以下而無安全顧
    慮者，仍應先行辦理申請農業設施之容許使用，始得免申請
    建築執照，又本件原告並未能提出系爭建物因作為雞舍使用
    ，有向主管機關申請農業設施之容許使用之事證，是其主張
    系爭建物，得免申請建築執照，亦無可取。
九、綜上所陳，本件原告未經申請許可，擅自於南投縣名間鄉○
    ○段一三九一地號土地上新建系爭建物，如事實所示之過程
    ，經被告以九十五年七月廿六日府建使字第○九五○一四二
    三三七○號違章建築補照通知單，通知原告應於文到一個月
    內依建築法令規定申請補辦建造執照，逾期不辦或補辦建造
    執照手續不合規定者，將依法通知拆除等語，依上開規定及
    說明，並無違誤，訴願決定對此部分予以維持，亦無不合，
    原告請求撤銷原處分即上開函件及該部分訴願決定，為無理
    由，其訴應予駁回。
據上論結，本件原告之訴為無理由，依行政訴訟法第一百九十五
條第一項後段、第九十八條第三項前段，判決如主文。
中    華    民    國    96    年    6     月    20    日
                  第四庭審判長法  官　沈  應  南
                              法  官　林  秋  華
                              法  官　許  武  峰
以上正本證明與原本無異。
如不服本判決，應於判決送達後20日內向本院提出上訴書狀，其
未表明上訴理由者，應於提起上訴後20日內向本院提出上訴理由
書（須依對造人數附具繕本）；如於本判決宣示或公告後送達前
提起上訴者，應於判決送達後20日內補提上訴理由書（須附繕本
）。未表明上訴理由者，逕以裁定駁回。
提起上訴應預繳送達用雙掛號郵票390元（34元及5元郵票各10份
)。
中    華    民    國    96    年    6     月    25    日
　　　　　　　　　　　　　　　書記官　陳  鼎  鈞
